【裁判字號】    97,消債抗,5
【裁判日期】    971031
【裁判案由】    更生事件
【裁判全文】
臺灣新竹地方法院民事裁定             97年度消債抗字第5號
抗  告  人  甲○○
代  理  人  徐豐益律師
上列抗告人因消費者債務清理事件聲請更生，對於中華民國97年
7月14日本院97年度消債更字第55號裁定提起抗告並聲請保全處
分，本院裁定如下：
    主  文
抗告及保全處分之聲請均駁回。
抗告程序費用新臺幣壹仟元由抗告人負擔。
    理  由
一、本件抗告及聲請保全處分意旨略以：
（一）抗告人於民國97年4月17日發函向最大債權銀行即第三人
      國泰世華商業銀行股份有限公司（下稱國泰世華銀行）申
      請協商，並檢附財團法人聯合徵信中心前置協商專用債權
      人清冊，已符合消費者債務清理條例第151條第3項及該法
      施行細則第43條規定，而國泰世華銀行竟於收受抗告人依
      法提出之協商聲請後，並未通知所有債權人，反而要求抗
      告人補齊文件，始願進行協商，已增加法律及施行細則所
      無之限制，而違反法律保留原則。再者，依消費者債務清
      理條例第151條第2項規定，最大債權銀行於債務人提出協
      商請求，即得有權調閱該等所需文件，則原審未認定應由
      最大債權銀行依上揭規定自行調閱文件，反而責令抗告人
      應依最大債權銀行要求提出法律所未規定文件，未符合衡
      平原則。又依國泰世華銀行經原審調查所提出之「前置協
      商補件通知函」並未能證明該函已到達抗告人，即未發生
      效力，抗告人無從補件，更無從得到原裁定認定未曾與全
      體金融機構債權人完成前置協商程序之結論。復以，抗告
      人已於97年4月21日發函與進行強制執行中之債權銀行台
      北富邦商業銀行，要求表明是否同意延緩執行該債權，該
      行並未答覆，已符合消費者債務清理條例施行細則第44條
      後段規定，應視為協商不成立。綜上，原審駁回本件更生
      ，顯無理由，爰提起本件抗告。並聲明1.原裁定廢棄；2.
      本件更生及保全處分請准予開始，或命抗告人補正應補正
      之程序後，准予開始等語。
（二）抗告人業向本院聲請更生，現在實際月收入約新臺幣（下
      同）23,000元，經債權人國泰世華銀行向臺灣士林地方法
      院聲請執行扣薪三分之一。依行政院主計處統計，新竹縣
      每人每月消費支出為16,000元，如以百分之六十計算每人
      每月必要支出為9,654元，則聲請人維持一家三口生活每
      月必要支出為28,962元，今遭執行恐對抗告人生活造成無
      以為繼之重大影響，又為維持債權人間公平受償，確保債
      務人生活之重建，為此聲請債務人財產保全處分、債務人
      履行債務及債權人行使債權之限制、對債務人強制執行之
      停止以及其他必要處分等語。
二、按聲請更生或清算不合程式或不備其他要件者，法院應以裁
    定駁回之。但其情形可以補正者，法院應定期間先命補正，
    消費者債務清理條例第8條定有明文。次按債務人對於金融
    機構因消費借貸、自用住宅借款、信用卡或現金卡契約而負
    債務，在聲請更生或清算前，應提出債權人清冊，以書面向
    最大債權金融機構請求協商債務清償方案並表明共同協商之
    意旨，消債條例第151條第1項亦有明文。核此條項之立法目
    的，係為使債務人與多數債權人間能自主解決其債務，以疏
    減法院負擔，有效分配司法資源，遂採行協商前置主義，故
    債務人自應確實經此協商程序，始能聲請更生或清算。又消
    費者債務清理條例第151條第1項雖僅規定債務人應提出債權
    人清冊，但中華民國銀行公會為使協商前置程序順利快速進
    行，遂擬定債務人申請協商所需文件包括：(1)前置協商申請
    書；(2)身分證正反面影本；(3)申請人財產及收支狀況說明書
    ；(4)債權人清冊；(5)近2年綜合所得資料清單及最近1個月核
    發財產資料；(6)近3個月薪資證明（如無證明請出具收入切
    結書）；(7)勞工保險投保資料表及明細（如無資料可免提供
    ）等項，此有民眾申請前置協商所需文件說明乙份在卷可查
    。經核上開文件係為認定「確為債務人本人申請協商」及「
    可能履行之協商內容」，均為達成協商所需審核之文件，且
    要求債務人提出上開文件，並無困難之處，為使協商能順利
    進行銀行公會上開文件提出要求，尚無不當，並無違反衡平
    原則，此亦與法律保留原則無涉。經查：本件抗告人前因積
    欠金融機構借款、信用卡等債務，曾發函最大債權金融機構
    即國泰世華銀行請求協商債務，該函並於97年4月22日經國
    泰世華銀行收受，有抗告人請求函及傳真查詢國內各類掛號
    郵件查單各乙份附卷可查（見原審卷第38頁至第39頁），惟
    抗告人僅提出債權人清冊，其餘文件包括前置協商申請書、
    身分證正反面影本、前置協商申請人財產及收支狀況說明書
    、最近兩個年度綜合所得資料清單、近三個月薪資證明文件
    、最近一個月內財產資料清單及勞工保險投保資料表等，均
    未提出，經國泰世華銀行以掛號郵件寄出前置協商補件通知
    函至抗告人居所，請抗告人於7日內補正，然抗告人遲未補
    正等情，有國泰世華銀行97年10月13日書狀及所附收件查詢
    資料、前置協商補件通知函以及大宗掛號函件存根聯各乙份
    附卷可參，抗告人之協商請求既未提出必要文件，復未依通
    知補正，自不得援引同法第153條前段規定，主張最大債權
    銀行不開始協商，逕向法院聲請更生或清算，抗告人之更生
    聲請，既欠缺前置協商程序，且此欠缺不能補正，原審法院
    逕予駁回，理由雖有不同，惟其結果並無二致，抗告人求予
    廢棄，為無理由，應予駁回。
三、次按債務人依消費者債務清理條例第151條第1項規定請求協
    商債務清償方案後，任一債權金融機構於協商期間內對其財
    產聲請強制執行者，視為協商不成立。債權金融機構於債務
    人請求協商前已聲請法院開始強制執行程序，而不同意延緩
    執行者，亦同。消費者債務清理條例施行細則第44條亦有明
    文。是視為協商不成立之前提，必須以債務人已依消費者債
    務清理條例第151條第1項規定請求協商債務清償方案後，倘
    有債權金融機構於債務人請求協商前已聲請法院開始強制執
    行程序，而請求該金融機構延緩執行時，而不同意延緩執行
    時，方得視為協商不成立。惟查：
（一）聲請人之代理人徐豐益律師雖另於97年4月21日函請債權
      人臺北富邦商業銀行於7日內表明是否同意就本院96年度
      執字第11605號對聲請人民事強制執行事件延緩執行（該
      函文誤為臺灣雲林地方法院96年度執豪字第11605號），
      該函並於同年月24日送達債權人臺北富邦商業銀行，有聲
      請人提出之大福德國際法律事務所徐豐益律師函暨回執影
      本可稽（見原審卷第42、43頁）。然觀諸該上開律師函意
      旨，可認上開律師函僅係徐豐益律師以自己之名義通知債
      權人臺北富邦商業銀行銀行表明是否同意就上開強制執行
      事件延緩執行，而無任何徐豐益律師係受聲請人委任或授
      權代理聲請人發文之意旨，已難認係聲請人之通知或請求
      債權人臺北富邦商業銀行表明是否同意就上開民事強制執
      行事件延緩執行，自不生聲請人對債權人臺北富邦商業銀
      行為通知或請求之效力。
（二）且本件聲請人尚未依消費者債務清理條例第151條第1項之
      規定先行債務協商，已如上述，是不論上開律師函有無發
      生通知或請求債權人臺北富邦商業銀行同意延緩已開始強
      制執行之效力，依上揭施行細則意旨，均無從認有「視為
      協商不成立」可言。
（三）綜上所述，原審認定本件並無消費者債務清理條例施行細
      則第44條後段所定視為協商不成立之情形，亦無違誤，抗
      告人以此求予廢棄，亦為無理由，應予駁回。
四、末按消債條例第19條固規定，法院就更生或清算之聲請為裁
    定前，得因利害關係人之聲請或依職權，以裁定為下列保全
    處分：（一）債務人財產之保全處分。（二）債務人履行債
    務及債權人對於債務人行使債權之限制。（三）對於債務人
    財產強制執行程序之停止。（四）受益人或轉得人財產之保
    全處分。（五）其他必要之保全處分，同法第19條第1項亦
    定有明文。但同條第4項亦規定保全處分之期間屆滿前，更
    生或清算之聲請經駁回確定者，保全處分即失其效力。查：
    本件更生聲請抗告既經本院認定為無理由而應予駁回，已如
    前述，且抗告人不得再為抗告（消費者債務清理條例第11條
    第3項規定參照），抗告人之更生聲請既經駁回確定，自不
    應准許保全處分，當然抗告人於抗告後所提起之保全處分聲
    請亦不應准許。
五、從而，本件抗告人之抗告及保全處分之聲請，為無理由，應
    予駁回。
六、據上論結，本件抗告為無理由，依消費者債務清理條例第15
    條、民事訴訟法第495條之1第1項、第449條、第95條、第78
    條，裁定如主文。
中    華    民    國    97    年    10    月     31   日
                    民事第二庭  審判長法  官 楊明箴
                                      法  官 彭淑苑
                                      法  官 方鴻愷
以上正本係照原本做成。
不得再抗告。
中    華    民    國    97    年    11    月     4    日
                                      書記官  鍾佩芳


司法院資訊處製作；財團法人民間司法改革基金會備份。
